臺灣新竹地方法院刑事判決
109年度交訴字第131號
公  訴  人  臺灣新竹地方檢察署檢察官
被      告  鄒永坪


上列被告因公共危險等案件，經檢察官提起公訴（109年度偵字
第5068號），被告於準備程序中就被訴肇事逃逸部分事實為有罪
之陳述，經本院告以簡式審判之旨，並聽取公訴人及被告之意見
後，本院合議庭裁定由受命法官獨任依簡式審判程序審理，判決
如下：
    主  文
鄒永坪犯肇事致人傷害逃逸罪，處有期徒刑陸月。緩刑貳年。
    事  實
一、鄒永坪於民國109年3月4日15時19分許，騎乘車牌號碼000-0
    000號普通重型機車，沿新竹市北大路由南往北方向行駛，
    行經新竹市○○路000號前時，通過行車管制號誌四岔路口，
    駛入遠端分向限制線路段之外側車道時，因往右偏駛，未充
    分注意右後側直行駛入之車輛並讓其先行，依當時天候晴、
    日間自然光線、柏油路面乾燥、無缺陷、無障礙物、視距良
    好，並無不能注意之情形，詎鄒永坪竟疏未注意後方直行車
    輛，即貿然往右偏駛，適有彭錦榮騎乘車牌號碼000-0000號
    普通重型機車同向自其右後方直行，兩機車因而發生碰撞，
    致彭錦榮受有右腳擦、挫傷、右手指擦傷及挫傷等傷害（被
    訴過失傷害部分業據撤回告訴，由本院另行審結）。詎鄒永
    坪明知其已因駕車肇事致人受傷，竟未報警處理，亦未停留
    在現場等候警方處理或對彭錦榮施以必要之救護或其他必要
    措施，亦未留下任何聯絡方式，即基於肇事逃逸之犯意，逕
    自騎乘上開車輛離開現場。嗣經警據報到場處理，始查悉上
    情。
二、案經彭錦榮訴由新竹市警察局第一分局移送臺灣新竹地方檢
    察署檢察官偵查起訴。
    理  由
一、本案被告鄒永坪所犯肇事逃逸罪部分係死刑、無期徒刑、最
    輕本刑為3 年以上有期徒刑以外之罪，其於本院準備程序中
    就前揭被訴事實為有罪之陳述，經受命法官告知簡式審判程
    序之旨，並聽取其與公訴人之意見後，本院認無不得或不宜
    改依簡式審判程序進行之處，爰依刑事訴訟法第273 條之1 
    第1 項、第284條之1 之規定，本院合議庭裁定由受命法官
    獨任依簡式審判程序審理，合先敘明。
二、認定犯罪事實所憑之證據及理由
    上揭犯罪事實業據被告鄒永坪於本院準備程序及審理時坦承
    不諱（見本院卷第60頁、第66頁），並經告訴人彭錦榮於警
    詢、偵查、本院準備程序時指訴明確（見偵卷第8-9頁、第1
    5-16頁、第51頁背面、第57頁背面），復有道路交通事故現
    場圖、道路交通事故調查表（一）（二）、路口監視器翻拍
    照片、現場照片、東元醫療社團法人東元綜合醫院診斷證明
    書、道路交通事故肇事人自首情形紀錄表、新竹市警察局道
    路交通事故談話紀錄表、新竹市警察局舉發違反道路交通管
    理事件通知單及交通部公路總局新竹區監理所竹苗區車輛行
    車事故鑑定會鑑定意見書（竹苗區0000000案）在卷可稽（
    見偵卷第10頁、第11-12頁、第14-38頁、第54-55頁），被
    告自白核與事實相符，犯行堪以認定，自應依法論科。
三、論罪科刑
  ㈠核被告所為，係犯刑法第185 條之4 肇事致人傷害逃逸罪。
    又按刑法第185 條之4 規定「駕駛動力交通工具肇事，致人
    死傷而逃逸者，處1 年以上7 年以下有期徒刑，其中有關「
    肇事」部分，語意可能及於「非因駕駛人之故意或過失」（
    因不可抗力、被害人或第三人之故意或過失）所致之事故，
    尚非一般受規範者所得理解或預見，於此範圍內其文義有違
    法律明確性原則，此違反部分應自本解釋公布之日起失其效
    力（司法院釋字第777 號解釋意旨參照），然被告對於前開
    事實欄所示交通事故之發生，過失責任明確，且其主觀上具
    有肇事致人受傷而逃逸之犯意，業如前述，本案自不屬於前
    開釋字第777 號解釋所指因對「肇事」文義有違法律明確性
    原則而失其效力之範圍，仍適用規定，於此敘明。
  ㈡刑法第59條所規定之酌量減輕其刑，係裁判上之減輕，必以
    犯罪之情狀可憫恕，認為宣告法定最低度之刑猶嫌過重者，
    始有其適用。如別有法定減輕之事由，應先依法定減輕事由
    減輕其刑後，科以最低刑度，猶嫌過重時，始得為之；又刑
    之量定，為求個案裁判之妥當性，法律固賦予法院裁量權，
    但此項裁量權之行使，除應依刑法第57條規定，審酌行為人
    及其行為等一切情狀，為整體之評價，並應顧及比例原則與
    平等原則，使罪刑均衡，輕重得宜，以契合社會之法律感情
    。刑法第59條規定犯罪之情狀可憫恕者，得酌量減輕其刑，
    其所謂「犯罪之情狀」，與同法第57條規定科刑時應審酌之
    一切情狀，並非有截然不同之領域，於裁判上酌減其刑時，
    應就犯罪一切情狀（包括第57條所列舉之10款事項），予以
    全盤考量，審酌其犯罪有無可憫恕之事由（即有無特殊之原
    因與環境，在客觀上足以引起一般同情，以及宣告法定低度
    刑，是否猶嫌過重等等），以為判斷。查本件被告所犯之肇
    事致人傷害而逃逸罪，其法定刑係1年以上7年以下有期徒刑
    ，然同為肇事逃逸者，其原因動機不一，犯罪情節亦未必盡
    同，危害社會之程度自屬有異，法律科處此類犯罪，所設之
    法定最低本刑卻屬相同，難認罪刑相當。衡諸被告雖於肇事
    後未報警處理，逕自離開現場，固有不該，然觀察被害人之
    傷勢，僅為擦傷，尚非嚴重，且幸未因被告肇事逃逸之行為
    ，產生更為嚴重之傷害，被害人於本院審理中，已與被告達
    成和解，被告已完成全部賠償，被害人亦撤回告訴等情，有
    本院刑事報到單及撤回告訴狀在卷可佐（見本院卷第47頁、
    第48頁），本院審酌上情，認本案若論以法定最低度刑有期
    徒刑1年，仍有情輕法重失衡之處，在客觀上足以引起一般
    人之同情，情節尚堪憫恕，爰依刑法第59條規定減輕其刑。
  ㈢爰以行為人責任為基礎，審酌被告於肇事致被害人受傷後，
    未留於現場施予救助或報警處理，反逕自逃離現場，以規避
    法律責任，足見其法治觀念淡薄，所為實不足取，惟念及被
    害人所受傷勢尚非嚴重，被告犯後並與被害人達成和解，暨
    被告於本件車禍違反注意義務之程度、於本院審理中終能坦
    承犯行之犯後態度，及自述研究所畢業之智識程度，已退休
    、無業、經濟狀況普通等生活狀況之一切情狀（見本院卷第
    67頁），量處如主文所示之刑。
　㈣查被告未曾因故意犯罪受有期徒刑以上刑之宣告，有臺灣高
    等法院被告前案紀錄表存卷可稽，其因一時失慮，致罹刑典
    ，犯後已坦承犯行，並與告訴人經調解成立，業如前述，信
    其經此刑之宣告後，當知所警惕，應無再犯之虞，本院因認
    其所宣告之刑以暫不執行為適當，爰併予宣告緩刑2年，以
    啟自新。
據上論斷，應依刑事訴訟法第273條之1第1項、 第299條第1項前
段，判決如主文。
本案經檢察官許大偉提起公訴，檢察官孫立婷到庭執行職務。
中　　華　　民　　國　　110 　年　　2 　　月　　5 　　日
                  刑事第七庭    法  官  陳麗芬 
以上正本證明與原本無異。
如不服本判決應於收受本判決後20日內向本院提出上訴書狀，上
訴書狀應敘述具體理由。上訴書狀未敘述上訴理由者，應於上訴
期間屆滿後20日內補提理由書狀於本院(均須按他造當事人之人
數附繕本 )「切勿逕送上級法院」。 
中　　華　　民　　國　　110 　年　　2 　　月　　5 　　日
                                書記官  呂苗澂
　　　　　 
附錄論罪科刑法條：
中華民國刑法第185條之4
駕駛動力交通工具肇事，致人死傷而逃逸者，處1年以上7年以下
有期徒刑。